【裁判字號】    99,台上,728
【裁判日期】    990204
【裁判案由】    違反毒品危害防制條例等罪
【裁判全文】
最高法院刑事判決              九十九年度台上字第七二八號
上  訴  人  乙○○
選任辯護人  郭隆偉律師
上  訴  人  甲○○
上列上訴人等因違反毒品危害防制條例等罪案件，不服台灣高等
法院台中分院中華民國九十八年十一月十九日第二審更審判決（
九十八年度重上更(三)字第四六號，起訴案號：台灣彰化地方法院
檢察署九十三年度偵字第三四一八、四九０六號），提起上訴，
本院判決如下：
    主  文
上訴駁回。
    理  由
按刑事訴訟法第三百七十七條規定：上訴於第三審法院，非以判
決違背法令為理由，不得為之；是提起第三審上訴，應以原判決
違背法令為理由，係屬法定要件。如果上訴理由書狀並非依據卷
內訴訟資料具體指摘原判決不適用何種法則或如何適用不當，或
所指摘原判決違法情事顯與法律規定得為第三審上訴理由之違法
情形不相適合時，均應認其上訴為違背法律上之程式，予以駁回
。本件原判決綜合全案證據資料，本於事實審法院之推理作用，
認定上訴人乙○○、甲○○分別有其事實欄二、三所載販賣第一
級毒品海洛因犯行，因而撤銷第一審對於上訴人等均科刑之判決
，改判仍論乙○○以共同販賣第一級毒品罪，並依刑法第五十九
條規定酌量減輕其刑後，量處有期徒刑七年六月；及依行為時連
續犯關係，論甲○○以連續販賣第一級毒品罪（累犯），亦依同
法第五十九條規定酌量減輕其刑後，量處有期徒刑七年十月；並
分別諭知相關之從刑。已詳敘其所憑證據及得心證之理由，俱有
卷存證據資料可資覆按。乙○○上訴意旨略以：袁群杰（下或稱
袁某）於警詢時雖指證向伊購買毒品，但其所述是否屬實，仍應
調查其他證據以資認定，不能僅憑其指證遽認伊有販賣毒品行為
；且袁某因常至伊住處施用毒品而與伊照面多次，但不能以此即
謂伊認識袁某，並進而推論伊有販賣毒品予袁某之行為。況警員
李政達於詢問袁某時，提示誤植之通訊監察譯文供其閱覽，則袁
某於警詢之陳述即有瑕疵，自不得作為證據。原判決並未調查有
無其他補強證據，僅以袁某於警詢具有瑕疵之陳述，作為伊犯罪
之證據，自有不當。又伊雖坦承曾幫謝春合交付「以報紙包裹之
物」予他人，但並不知其內容為何物，檢察官亦不能舉證證明伊
知悉該包物品為海洛因，自不能謂伊有為謝春合交付毒品予他人
之事實。此外，本件除袁某於警詢時具有瑕疵之指證外，並無其
他證據足以證明伊有販賣海洛因行為，是其犯罪尚有合理懷疑存
在，自應為無罪之判決。乃原審卻逕予論罪科刑，顯有違誤云云
。甲○○上訴意旨略以：伊不認識袁群杰，自不可能交付毒品予
袁某，且伊係與張嚴量（下或稱張某）合資或受其委託代向他人
購買毒品，並非直接販賣毒品予張某；又本件並無證據足認伊與
謝春合共同販賣海洛因，原審未詳查事證，遽認伊與謝春合共同
連續販賣海洛因予袁某及張某施用，自有不當。又張嚴量並未具
體指述究竟如何向伊購買毒品，原審僅以推測之詞遽認伊有販賣
海洛因予張某，亦屬違誤。再檢察官並未舉證證明伊有販賣毒品
予張某之事實，自應為無罪之諭知。原判決卻為伊有罪之認定，
自有可議。又張某於審判中之證詞，顯比其於警詢及偵查中未經
交互詰問所述較具有證明力，原判決不採信其於原審所述，卻採
信其於警詢及偵查中之陳述，作為不利於伊之認定，亦有未洽云
云，此外，伊及其選任辯護人於原審聲請傳訊證人謝春合，以釐
清伊有無與謝春合共同販賣毒品之事實，原審未予傳喚或拘提，
顯有未合云云。惟證據之取捨及事實之認定，均為事實審法院之
職權，倘其採證認事並未違背證據法則，自不得任意指為違法而
執為適法之第三審上訴理由。原判決認定乙○○有與謝春合共同
販賣海洛因一次予袁某之事實，除依憑袁某於警詢之指證外，並
參酌謝春合於警詢時陳稱：袁某打電話向伊購買毒品時，因伊當
時缺貨，乃叫袁某打電話向綽號「醜」（以台語發音）之乙○○
索取等語。且乙○○於偵查中亦坦承謝春合曾叫伊將一包以報紙
包裝之物品（內裝毒品）交付予他人，並稱其事後知悉其包裝之
物品為毒品等語；而甲○○（當時為乙○○之女友）於偵查中亦
陳稱：謝春合所販賣之毒品均係以報紙包裝等語，核與袁某所述
情節相符，因認袁某於警詢所為不利於乙○○之指證為可信。再
佐以卷附通訊監察譯文顯示袁某與謝春合雙方多次於電話通話中
均提及買賣或交付毒品事宜，因認乙○○有與謝春合共同販賣海
洛因一次予袁某之事實，並非單憑袁某警詢之指證，作為乙○○
犯罪之唯一證據。乙○○上訴意旨謂原判決未調查其他事證，僅
憑袁某警詢之指證遽認其犯罪云云，要非依據卷內資料執為指摘
之適法第三審上訴理由。又證人即警員李政達於原法院前審雖證
稱：警方所製作之通訊監察錄音譯文，其中關於門號00000
00000行動電話於民國九十二年十二月二十三日十三時二十
五分，撥入謝春合所使用門號0000000000行動電話通
話內容部分，因剪貼譯文時誤將陳俊義所使用門號「00000
00000」行動電話植為「0000000000」等語（見
警卷(二)第一四八頁，原法院上更(二)卷第一四二頁正反面）。然原
判決已說明上述電話監察譯文內容雖有誤植，惟謝春合與袁群杰
之間尚有其他多次關於毒品交易之電話通訊監察譯文可資參佐，
且其二人於警詢時均一致證稱雙方有以門號000000000
0及0000000000行動電話聯絡而使袁某取得海洛因施
用之事實等語，尚不能僅因上開通訊監察譯文有一部分內容誤植
，遽認袁某所述全屬不實，自不能憑此即為有利於乙○○之認定
（見原判決第十一頁倒數第六行至第十二頁第三行）。且原判決
並非單憑袁某之指證，作為乙○○犯罪之唯一證據，業如前述，
縱除去此部分具有瑕疵之通訊監察譯文暨警員依此譯文詢問袁某
之筆錄內容，原判決依據其他證據資料，仍應為同一事實之認定
。是上述通訊監察譯文之瑕疵尚不足以影響本件判決之結果，乙
○○上訴意旨執此無關判決結果之問題指摘原判決不當，亦非合
法之第三審上訴理由。再原判決事實欄並未記載甲○○有交付或
販賣海洛因予袁群杰之犯行，亦未認定甲○○有與謝春合共同連
續販賣海洛因予袁某與張嚴量之事實（原判決係認定甲○○單獨
連續販賣海洛因予張某二次）；甲○○上訴意旨指摘原判決認定
伊與謝春合共同連續販賣海洛因予袁某及張某一節，顯屬誤會。
又原判決除依憑張嚴量於警詢及偵查中指證曾多次向甲○○購買
毒品施用外，並參酌警方依法對甲○○所持用之行動電話（門號
0000000000）施以通訊監察結果，發現張某曾多次以
其室內電話（000000000號）向甲○○表示海洛因品質
欠佳之意思；而甲○○亦迭次坦承有向張某取款及交付海洛因之
事實，因認張某於警詢及偵查中之證述為可信，而採為甲○○犯
罪之證據，並非單憑張某之指證，作為唯一之證據；且原判決以
張某嗣於原法院前審對於有無向甲○○購買毒品之重要事實或予
以規避，或未回答，或諉稱時間已久不復記憶云云，均不能採為
有利於甲○○之認定，已詳敘其取捨之理由。至甲○○於原審雖
辯稱係與張某合資購買毒品施用，並未直接販賣毒品予張某云云
。然原判決以其所辯顯與張某所述不符，且經原法院前審訊問張
某是否與甲○○合資購買毒品施用時，張某竟不予回答，因認甲
○○所辯不足採信，亦詳加剖析論敘，甲○○上訴意旨置原判決
明確之論斷於不顧，猶執其在原審之辯解，任意指摘原判決採證
認事不當，亦非適法之第三審上訴理由，此外，甲○○及其辯護
人於原審並未聲請傳訊證人謝春合（係乙○○及其選任辯護人有
此聲請），且原判決亦未認定甲○○與謝春合共同販賣毒品；甲
○○上訴意旨指摘原審未傳喚謝春合到庭就其有無與甲○○共同
販賣毒品加以訊問一節，亦屬誤會。至其餘上訴意旨均非依據卷
內資料具體指摘原判決有何違背法令情形，徒就原審採證認事職
權之適法行使，暨原判決已明確論斷詳細說明之事項再為爭執，
或對於其等有無販賣海洛因之單純事實為爭辯，顯與法律規定得
為第三審上訴理由之違法情形不相適合。揆之首揭說明，其等上
訴均為違背法律上之程式，應併予駁回。
據上論結，應依刑事訴訟法第三百九十五條前段，判決如主文。
中    華    民    國  九十九  年    二    月    四    日
                      最高法院刑事第八庭
                          審判長法官  洪  文  章
                                法官  王  居  財
                                法官  郭  毓  洲
                                法官  黃  梅  月
                                法官  邱  同  印
本件正本證明與原本無異
                                      書  記  官
中    華    民    國  九十九  年    二    月    八    日
                                                      ｍ

司法院資訊處製作；財團法人民間司法改革基金會備份。
